【裁判字號】    97,訴,155
【裁判日期】    970724
【裁判案由】    毒品危害防制條例
【裁判全文】
臺灣板橋地方法院刑事判決               97年度訴字第155號
公  訴  人  臺灣板橋地方法院檢察署檢察官
被      告  甲○○
上列被告因毒品危害防制條例案件，經檢察官提起公訴（96年度
毒偵字第8615號），本院判決如下：
    主  文
本件公訴不受理。
    理  由
一、公訴意旨略以：被告甲○○前因施用毒品案件，經檢察官送
    勒戒處所觀察、勒戒後，認無繼續施用毒品傾向而於民國87
    年12月28日釋放出所；嗣又因施用毒品案件，經檢察官送勒
    戒處所觀察、勒戒後，認有繼續施用毒品之傾向，由檢察官
    再送戒治處所施以強制戒治並提起公訴；強制戒治部分於89
    年7 月25日因裁定停止戒治付保護管束而釋放，然其後經裁
    定撤銷停止戒治而接續執行，於90年8 月19日因戒治期滿執
    行完畢而釋放，施用毒品犯行部分則經本院以88年度重簡字
    第1265號判處有期徒刑4 月確定，惟其後又因施用毒品案件
    ，由本院再以90年度易字第132 號判處有期徒刑5 月確定，
    以上確定之罪刑經接續執行，於90年10月8 日易科罰金執行
    完畢。又因施用毒品案件，經同法院以93年度訴字第2253號
    判處有期徒刑8 月、5 月，合併定應執行有期徒刑1 年確定
    ，甫於95年4 月30日縮刑期滿出監執行完畢。詎仍不知戒除
    毒癮，復基於施用第一級毒品海洛因（下均稱海洛因）之犯
    意，於96年10月24日15時12分許為警採尿前回溯24小時內之
    某時，在不詳處所，以將海洛因摻入水中用針筒施打之方式
    施用1 次；嗣於96年10月24日21時10分許，在臺北縣五股鄉
    ○○路○ 段190 號住處前為警攔查，經被告同意帶同警方至
    上開處所執行搜索後，當場在被告房間內查獲注射針筒2支
    ，嗣經警在警局對被告採集尿液送驗後，檢驗結果發現鴉片
    類呈陽性反應，始查獲上情，因認被告涉有毒品危害防制條
    例第10條第1 項之施用第一級毒品罪嫌云云。
二、按起訴之程序違背規定者，應諭知不受理之判決，且得不經
    言詞辯論為之，刑事訴訟法第303條第1款、第307條定有明
    文。復按違反毒品危害防制條例第10條之罪者，於犯罪未發
    覺前，自動向行政院衛生署指定之醫療機構請求治療，醫療
    機構免將請求治療者送法院或檢察機關。依前項規定治療中
    經查獲之被告或少年，應由檢察官為不起訴處分或由少年法
    院為不付審理之裁定，但以1次為限，毒品危害防制條例第
    21條第1項、第2項定有明文。
三、經查，訊據被告甲○○固坦承其基於施用海洛因之犯意，於
    96年10月23日下午某時，在其位於台北縣五股鄉○○路○ 段
    190 號之住處內，以將海洛因摻水放入針筒中注入體內之方
    式施用海洛因1 次，嗣於翌日即96年10月24日21時10分許，
    在上揭住處附近為警查獲之事實，且其為警查獲時所採集之
    尿液，經送檢驗結果，確呈嗎啡陽性反應乙節，亦有台灣檢
    驗科技股份有限公司96年11月9 日編號CH/2007/A1977 濫用
    藥物尿液檢驗報告、被移送人姓名代碼對照表各1 份可稽。
    然被告於施用毒品後（96年10月23日下午某時）、本件為警
    查獲前（96年10月24日晚間21時10分許）之96年10月24日上
    午即主動至行政院衛生署八里療養院中和門診接受美沙冬替
    代療法治療一節，業據被告供明在卷，而被告自96年10月24
    日起至97年4 月22日本院函查時止，在上揭醫療院所參與替
    代療法迄今，每日均按期服用美沙冬等情，亦有八里療養院
    97年4 月28日八療社區字第0970001140號函暨所附之病歷資
    料附卷可按（見本院卷第23-25 頁）；另被告前未曾由醫療
    機構治療而經檢察官為不起訴處分，其在上揭替代性療法之
    治療中亦未再因施用毒品而經追訴等情，亦有臺灣高等法院
    被告前案紀錄表及臺灣板橋地方法院檢察署刑案資料查註紀
    錄表在卷可參。是被告於為警查獲發覺前，因已自動向行政
    院衛生署指定之醫療機構請求治療，嗣於治療中經警查獲，
    堪認已符合前揭毒品危害防制條例第21條第1 、2 項之規定
    。至公訴人雖認被告於96年10月23日上午即已開始接受治療
    ，復於當日下午再為本件施用毒品犯行，並未符合上揭規定
    等語。然查，本件被告固於96年10月23日上午即已至八里療
    養院中和門診接受健康檢查，然依其病歷資料記載，其當日
    僅接受身體健檢，醫院尚未給予任何美沙冬治療，顯未開始
    此美沙冬替代性療法之醫治療程，非屬已接受治療，是其在
    未服用任何美沙冬治療或抑制其毒癮之情況下，於健康檢查
    後之當日下午因毒癮發作而再犯本件施用第一級毒品罪，顯
    非屬於參與減害替代性療法後又再吸毒之行為。然被告於施
    用毒品後，在翌日即開始至醫療院所接受服用美沙冬替代性
    治療迄今，是其於該日晚間為警查獲，應認符合「已施用毒
    品後尚未被檢警機關發覺，即自動請求治療，而於治療中始
    被發覺其請求治療前之施用毒品行為」之情事。從而本件被
    告甲○○於為警查獲發覺前，因已自動向行政院衛生署指定
    之醫療機構請求治療，嗣於治療中經警查獲，依上開規定，
    檢察官應為不起訴處分，公訴人未察而提起公訴，其起訴程
    序違背規定，揆諸首開說明，本件爰不經言詞辯論，逕為不
    受理判決之諭知。
據上論斷，應依刑事訴訟法第303 條第1 款、第307 條，判決如
主文。
中    華    民    國    97    年    7     月    24    日
                  刑事第十一庭  審判長法  官 徐蘭萍
                                      法  官 林淑婷
                                      法  官 邱景芬
以上正本證明與原本無異
如不服本判決應於送達後10日內向本院提出上訴狀
                                書記官  曾千庭
中    華    民    國    97    年    7     月    24    日


司法院資訊處製作；財團法人民間司法改革基金會備份。
